【裁判字號】    99,訴,206
【裁判日期】    991021
【裁判案由】    違反槍砲彈藥刀械管制條例
【裁判全文】
臺灣新竹地方法院刑事判決               99年度訴字第206號
公  訴  人  臺灣新竹地方法院檢察署檢察官
被      告  甲○○
指定辯護人  本院公設辯護人乙○○
上列被告因違反槍砲彈藥刀械管制條例案件，經檢察官提起公訴
（99年度偵字第2906號），本院判決如下：
    主  文
甲○○犯非法持有可發射子彈具殺傷力之槍枝罪，處有期徒刑貳
年，併科罰金新臺幣捌萬元，罰金如易服勞役，以新臺幣壹仟元
折算壹日。緩刑伍年，緩刑期間付保護管束，並於緩刑期間向指
定之公益團體、地方自治團體或社區提供壹佰貳拾小時之義務勞
務。扣案之改造槍枝壹枝（含彈匣壹個，槍枝管制編號：000000
0000）、改造子彈參顆，均沒收之。
    事  實
一、甲○○明知非經中央主管機關許可，不得持有具殺傷力之槍
    彈，竟未經許可，於民國94、95年間9 、10月間，經由奇摩
    網路向真實姓名年籍不詳、59年次、綽號「阿峰」成年男子
    以新臺幣2 萬5 千元之代價，購得具殺傷力之仿COLT廠換裝
    土造金屬槍管半自動手槍（含彈匣1 個，槍枝管制編號0000
    000000）1 枝、具殺傷力之非制式子彈8 顆（含直徑7.0 ±
    0.5mm 5 顆、直徑8.0 mm1 顆，其餘2 顆已於97年間業經甲
    ○○試射於鐵板後滅失）等物，雙方約定於新竹縣竹北市新
    仁醫院交付上開槍枝及子彈，甲○○於購入上開槍、彈後，
    便將槍、彈置放於新竹縣新埔鎮○○里○ 鄰○○路339 號家
    中其父書房中持有之。嗣於99年3 月30日17時許，為警持法
    院核發之搜索票前往甲○○位於新竹縣新埔鎮○○里○ 鄰○
    ○路339 號住處執行搜索，扣得甲○○所有前開半自動手槍
    1 支、子彈6 顆（直徑7.0 ±0.5mm 共5 顆，採樣2 顆試射
    均可擊發，認均具殺傷力；直徑8.0 mm1 顆經試射可擊發，
    認具殺傷力）、不具殺傷力之空氣槍1 支、前開射擊過之彈
    頭、彈殼2 個等物。
二、案經新竹縣政府警察局新埔分局報告臺灣新竹地方法院檢察
    署檢察官偵查起訴。
    理  由
一、程序部分：
（一）關於卷附內政部警政署刑事警察局99年4月28 日刑鑑字第
      0990047203號槍彈鑑定書（見偵卷第44頁）之證據能力：
      按刑事訴訟之鑑定，為證據調查方法之一種，係指由具有
      特別知識經驗之人或機關，就特別需要特殊知識經驗之事
      項，予以鑑識、測驗、研判及斷定，供為法院或檢察官認
      定事實之參考。刑事訴訟法第198 條規定：「鑑定人由審
      判長、受命法官或檢察官就下列之人選任一人或數人充之
      ：一就鑑定事項有特別知識經驗者。二經政府機關委任有
      鑑定職務者。」第208 條第1 項前段規定：「法院或檢察
      官得囑託醫院、學校或其他相當之機關、團體為鑑定」即
      本此旨。是上級檢察機關首長基於辦案實務需要，函示指
      定某類特殊案件之待鑑事項，囑託某一或某些特別具有該
      項專門知識經驗之機關，予以鑑定，並非法所不許。從而
      ，警察機關逕依該函示辦理，按諸檢察一體及檢察官指揮
      調、偵查之原則，難認於法不合（最高法院96年度台上字
      第4177號判決意旨參照）。查內政部警政署刑事警察局係
      經台灣高等法院檢察署檢察長概括選任有關鑑定槍砲、彈
      藥之鑑定機關，已為台灣高等法院檢察署92年9 月9 日檢
      文允字第0921001203號函所明示，且行之多年，本案承辦
      之新竹縣政府警察局新埔分局依前開函文所為概括選任鑑
      定機關之意旨，於偵查之前階段，將查扣之槍彈等證物送
      請內政部警政署刑事警察局進行鑑定，該局因此所出具99
      年4 月28日刑鑑字第0990047203號槍彈鑑定書，為實施鑑
      定之人員依專業知識經驗陳述其判斷意見，且本件被告及
      其辯護人對此並不爭執證據能力，自有證據能力。另本案
      扣案之槍、彈等物，係經合法搜索扣押而得之物，此有本
      院核發之搜索票、新竹縣政府警察局新埔分局搜索扣押筆
      錄（偵卷第14到16頁）可憑，是該等扣案物乃依法搜索扣
      押所得之物，具有證據能力。
（二）本件認定事實所引用之卷內其餘文書證據，被告、辯護人
      及檢察官於本院審判期日就其證據能力均未表示爭執，而
      迄至言詞辯論終結前亦未再聲明異議，經核亦無顯有不可
      信之情況與不得作為證據之情形，本院審酌上開證據資料
      製作時之情況，尚無違法不當之瑕疵，且與本案待證事實
      間具有相當關聯性，認為以之作為證據應屬適當，依刑事
      訴訟法第159 條之5 規定，均認有證據能力。
二、上揭犯罪事實，業據被告甲○○於警詢、偵訊及本院準備、
    審理中均坦承不諱。且警方所查扣之改造手槍1 枝及子彈6
    顆，經送請內政部警政署刑事警察局鑑定結果，認：「送鑑
    手槍（含彈匣）1 枝（槍枝管制編號0000000000號），認係
    改造手槍，由仿COLT廠半自動手槍製造之槍枝，換裝土造金
    屬槍管而成，擊發功能正常，可供擊發適用子彈使用，認具
    殺傷力」、「送鑑子彈6 顆，（一）5 顆，認均係非制式子
    彈，由金屬彈殼組合直徑7.0 ±0.5mm 金屬彈頭而成，採樣
    2 顆試射，可擊發，認均具殺傷力。（二）1 顆，認均係非
    制式子彈，由金屬彈殼組合直徑8.0 mm金屬彈頭而成，經試
    射，可擊發，認具殺傷力。」，此有該局99年4 月28日刑鑑
    字第0990047203號鑑定書附卷可稽，並有扣案之改造手槍及
    子彈可資佐憑，足認被告所持有之前揭改造手槍及子彈，確
    分屬可擊發子彈而具有殺傷力之改造手槍及具殺傷力之子彈
    無訛，其自白供述與事實相符。本件事證明確，被告前揭違
    反槍砲彈藥刀械管制條例之犯行，堪以認定，應依法論科。
三、論罪科刑：
（一）按未經許可持有手槍、子彈、刀械，其持有之繼續，為行
      為之繼續，亦即一經持有手槍、子彈、刀械，犯罪即成立
      ，但其完結須繼續至持有、寄藏行為終了時為止，此有最
      高法院88年第8 次刑事庭會議決議可資參照。其間法律縱
      有變更，其行為既繼續實施至新法施行以後，即與犯罪後
      法律有變更之情形不同，不生新舊法比較適用問題（最高
      法院28年度上字第733 號判例意旨參照）。查被告於94年
      9 、10月或95年9 、10月（被告不確定購入時間）起購入
      而持有扣案之具殺傷力改造手槍（槍枝管制編號：000000
      0000號），經警於99年3 月30日17時許查獲，持有改造手
      槍之行為繼續中，若被告係於94年9 、10月開始持有，則
      刑法於94年1 月7 日修正公布，並於95年7 月1 日施行，
      惟依上開說明，仍不生行為後法律變更之新舊法比較問題
      ，應適用其行為終止時之修正後刑法相關規定論處。核被
      告所為，係犯槍砲彈藥刀械管制條例第8 條第4 項之未經
      許可持有可發射子彈具有殺傷力之改造槍枝罪及同條例第
      12條第4 項之未經許可持有子彈罪。又被告以一行為，同
      時持有具殺傷力之改造手槍及子彈，乃一行為觸犯槍砲彈
      藥刀械管制條例第8 條第4 項及第12條第4 項之罪名，為
      想像競合犯，應依刑法第55條之規定，從一重論以槍砲彈
      藥刀械管制條例第8 條第4 項之非法持有改造手槍罪處斷
      。
（二）本案被告所犯之槍砲彈藥刀械管制條例第8 條第4 項之罪
      ，其法定刑為3 年以上10年以下有期徒刑、併科新臺幣7
      百萬元以下罰金，本院衡之被告所以購買上開改造槍枝顯
      非出於危害社會謀取己利之不法目的，其因年輕一時失慮
      、誤蹈法網致觸犯本案之重罪，本院審酌上開被告犯罪之
      具體情狀及行為之年紀（約24-25 歲）、社會經驗尚屬不
      足、背景（國中畢業而未繼續升學，思慮或有不足），認
      客觀上被告犯行尚堪憫恕，客觀上足以引起社會一般人之
      同情，若科以該罪之法定最低刑度，未免情輕法重，且難
      謂符合罪刑相當性及比例原則，是其犯罪情狀相較於法定
      之重刑，尚堪憫恕，爰依刑法第59條規定，酌減其刑。爰
      審酌被告並無不良素行，此有臺灣高等法院被告前案紀錄
      表在卷可參，其持有上開有殺傷力改造手槍之犯罪動機、
      目的、手段，暨其犯罪後坦承犯行，態度尚佳，頗有悔意
      等一切情狀，酌情量處如主文所示之刑，並就罰金刑部分
      諭知易服勞役之折算標準。
（三）又被告前未曾因犯罪受有期徒刑以上刑之宣告，有臺灣高
      等法院被告前案紀錄表在卷可按，其因一時失慮，偶罹刑
      典，犯後已坦承犯行，顯見被告有悔悟之意，佐以被告在
      自家開設的丰紅工程行工作（負責人為其母張秀蘭），平
      日有正當工作（見本院卷23-25 頁所附新竹縣政府函文及
      商業登記抄本），被告在其父余木祥罹患肺內及肺外結核
      病之重大傷病後（見本院卷26-27 頁所附國立台灣大學醫
      學院附設醫院診斷證明書及費用證明單），被告需負擔起
      工程行之實際運作，且被告已婚、育有年幼子女三人（年
      齡分別為6-8 歲，見本院卷28頁戶籍謄本）；其次，被告
      需奉養父母，而其父因罹患重病無法工作而需專人長期照
      護（見本院30頁所附怡仁護理之家存款憑條），被告身為
      家中經濟及精神支柱；再者，被告持有上開槍彈多年，均
      未持供不法之用，足見被告因一時失慮才購入槍枝，若遽
      予入監執行，恐影響家中生計，且無益於被告之教化，故
      本院認被告經此偵審程序及科刑之宣告後，應知所警惕而
      無再犯之虞，因此對於被告所宣告之刑，認以暫不執行為
      適當，爰依刑法第74條第1 項第1 款規定併予宣告緩刑5
      年，以啟自新。又為使被告能藉此深切記取教訓，並將悔
      悟之心實際貢獻於有益於社會之事項上，並斟酌本案情形
      ，爰依刑法第74條第2 項規定，命被告應於緩刑期間內向
      檢察官指定之公益團體、地方自治團體或社區提供120 小
      時之義務勞務，及依刑法第93條第1 項第2 款規定，併為
      緩刑期間付保護管束之諭知，俾由執行機關能予適當督促
      ，以觀後效。
四、扣案之改造手槍1 枝（含彈匣1 個，槍枝管制編號號000000
    0000）、口徑7.0 ±0.5mm 共3 顆，經鑑定結果均具有殺傷
    力，業如前述，核屬違禁物，爰依刑法第38條第1 項第1 款
    規定均予宣告沒收；至於鑑定過程中採樣試射之子彈共計3
    顆，均已因試射擊發而失其違禁物之性質，爰不予宣告沒收
    。另警方查獲被告持有之彈頭2 顆、彈殼2 個、空氣槍1 支
    等均不具殺傷力（見99年度偵字第2906號偵查卷第24頁所附
    新竹縣政府警察局氣體動力式槍枝動能初篩報告表），自非
    屬違禁物，爰不併予宣告沒收，附此敘明。
據上論斷，依刑事訴訟法第299 條第1 項前段，槍砲彈藥刀械管
制條例第8 條第4 項、第12條第4 項，刑法第11條前段、第59條
、第55條、第42條第3 項、第74條第1 項第1 款、第2 項第5 款
、第93條第1 項第2 款、第38條第1 項第1 款，判決如主文。
本案經檢察官邱宇謙到庭執行職務。
中    華    民    國    99    年    10    月    21    日
                  刑事第五庭  審判長法  官  黃美盈
                                    法  官  蔡川富
                                    法  官  李毓華
如不服本判決應於收受本判決後10日內向本院提出上訴書狀，上
訴書狀應敘述具體理由。上訴書狀未敘述上訴理由者，應於上訴
期間屆滿後20日內補提理由書狀於本院 (均須按他造當事人之人
數附繕本 )「切勿逕送上級法院」。
以上正本證明與原本無異。
中    華    民    國    99    年    10    月    21    日
                                    書記官  廖宜君
附錄本案論罪科刑法條全文：
槍砲彈藥刀械管制條例第八條
未經許可，製造、販賣或運輸鋼筆槍、瓦斯槍、麻醉槍、獵槍、
空氣槍或第四條第一項第一款所定其他可發射金屬或子彈具有殺
傷力之各式槍砲者，處無期徒刑或五年以上有期徒刑，併科新臺
幣一千萬元以下罰金。
未經許可，轉讓、出租或出借前項所列槍枝者，處五年以上有期
徒刑，併科新臺幣一千萬元以下罰金。
意圖供自己或他人犯罪之用，而犯前二項之罪者，處無期徒刑或
七年以上有期徒刑，併科新臺幣一千萬元以下罰金。
未經許可，持有、寄藏或意圖販賣而陳列第一項所列槍枝者，處
三年以上十年以下有期徒刑，併科新臺幣七百萬元以下罰金。
第一項至第三項之未遂犯罰之。

司法院資訊處製作；財團法人民間司法改革基金會備份。
